【裁判字號】    97,苗簡,387
【裁判日期】    971106
【裁判案由】    確認本票債權不存在
【裁判全文】
臺灣苗栗地方法院民事簡易判決      97年度苗簡字第387號
  原      告  甲○○
                          巷1.
  被      告  乙○○
                          之9.
上列當事人間請求確認本票債權不存在事件，本院於民國97年10
月23日言詞辯論終結，判決如下：
    主  文
確認被告就其持有以原告名義於民國九十六年十一月七日所簽發
，票據號碼：TH0000000 ，票面金額新臺幣伍拾貳萬元，到期日
為民國九十六年十二月七日之本票壹紙，對原告之票據權利不存
在。
訴訟費用新臺幣伍仟陸佰貳拾元由被告負擔。
    事實及理由
壹、程序方面：
一、本件原告甲○○於97年4 月28日與前配偶蘇進成離婚前因冠
    夫姓稱「蘇甲○○」，離婚後，撤冠夫姓，稱「甲○○」，
    有戶籍謄本在卷可證（詳97年度票字第29號卷），合先敘明
    。
二、按確認法律關係之訴，非原告有即受確認判決之法律上利益
    者，不得提起之，民事訴訟法第247 條第1 項前段定有明文
    。所謂即受確認判決之法律上利益，係指因法律關係之存否
    不明確，致原告在私法上之地位有受侵害之危險，而此項危
    險得以對於被告之確認判決除去之者而言。本件被告以其執
    有原告於民國96年11月7 日簽發，票據號碼：TH0000000 ，
    票面金額新臺幣（下同）52萬元，到期日為96年12月7 日之
    本票（以下簡稱系爭本票）一紙，並據以取得本院97年度票
    字第292 號民事裁定准許強制執行在案等情，為兩造所不爭
    執，並據本院依職權調取本院97年度票字第292 號本票裁定
    民事卷宗查閱屬實。是原告以其並未簽發系爭本票，系爭本
    票上之簽名及用印係偽造為由提起本件訴訟，以排除負擔票
    據責任之危險，自應認原告有即受確認判決之法律上利益，
    先予敘明。
三、次按給付之訴原含有確認之訴之意義在內，從而給付訴訟既
    應適用簡易訴訟程序，依舉重以明輕之原則，確認訴訟自亦
    應適用簡易訴訟程序。故民事訴訟法第427 條第2 項第6 款
    所定：「本於票據有所請求而涉訟者」，應包括確認票據債
    權存在或不存在之訴訟在內（最高法院81年度台上字第2555
    號、81年度台抗字第412 號裁判意旨參照），是原告訴請確
    認被告對原告系爭本票債權不存在，自應適用簡易訴訟程序
    。
貳、實體方面：
一、原告起訴主張：被告持有原告簽發如主文所示之本票，聲請
    法院裁定准許強制執行。惟該本票之發票人之簽名並非原告
    簽發，該印章亦為被告所盜印，此由本票發票人之簽名與原
    告之筆跡顯然不符，該印章與原告所有之印鑑章不符自明，
    原告與被告間亦未有任何債權債務關係，而被告以其執有以
    原告名義簽發之系爭本票聲請裁定准予強制執行，並經本院
    以97年度票字第292 號民事裁定准許強制執行在案，致原告
    有遭致強制執行之危險。為此，訴請確認被告持有之系爭本
    票，對原告之本票債權不存在等語，並聲明：如主文第1 項
    所示。
二、被告則以：伊取得系爭本票係因原告之先生蘇進成持系爭本
    票以其妻需要錢為由向伊借款新台幣50萬元，約定3 個月利
    息2 萬元。本票上指印為何人及上面字跡誰書寫，伊均不清
    楚。並聲明：原告之訴駁回。
三、本件系爭本票上原告名義之簽名及用印，均非原告所親為，
    原告與被告間並無何債權債務關係，被告持有系爭本票，並
    持以聲請本院97年度票字第292 號裁定准許強制執行之事實
    ，為兩造所不爭執，並經本院依職權調取上開卷宗核閱屬實
    ，堪信為真實。
四、按本票是否真實，應由執票人負證明之責，故發票人主張本
    票係偽造，依非訟事件法第101 條第1 項規定對執票人提起
    確認本票係偽造或不存在之訴者，自應由執票人就本票為真
    正之事實，先負舉證之責，最高法院著有70年度台上字第10
    16號裁判意旨可資參照。本件原告既否認系爭本票為其所簽
    發，而提起本件確認本票債權不存在之訴，則依前開說明，
    自應由被告就系爭本票為真正之事實，負舉證證明之責。經
    查，被告雖辯以系爭本票是原告之配偶（應為前配偶）蘇進
    成簽發好交給被告，與原告無金錢往來，不清楚蘇進成目前
    居住於何處？本票上之簽名、金額、地址確實與原告當庭書
    寫之筆跡明顯不同等情，有本院言詞筆錄為憑（詳卷第112
    頁）。參以本件系爭本票上原告名義之簽名及用印，均非原
    告所親為之事實，為兩造所不爭執，已如前述，而本票上之
    簽名、金額、地址確實與原告當庭書寫之筆跡復明顯不同，
    原告主張未簽發系爭本票應信為真實。則揆諸上開說明，原
    告主張系爭本票上原告之簽名及用印係經偽造等情，堪信為
    真實。
五、本件系爭本票既非原告所簽發，系爭本票債權對原告自不存
    在。從而，原告請求確認被告就其持有之系爭本票，對原告
    之票據權利不存在，為有理由，應予准許，爰判決如主文第
    1 項所示。
六、本件事證已臻明確，兩造其餘主張、陳述與舉證，經審酌與
    本院前開判斷不生影響，爰不再予逐一論述，附此敘明。
七、訴訟費用負擔之依據：民事訴訟法第78條。
中    華    民    國    97    年    11    月    6    日
              苗栗簡易庭法  官  張珈禎
以上正本係照原本作成。
如對本判決上訴，須於判決送達後20日內向本院提出上訴狀。
                        書記官  黃麗靜
中    華    民    國    97    年    11    月    6     日


司法院資訊處製作；財團法人民間司法改革基金會備份。
